臺北高等行政法院判決
　　　　　　　　　　　　　　　　　　 94年度簡字第00266號
原　　　告　甲○○
送達代收人　乙○○
被　　　告　財政部臺北市國稅局
代　表　人　張盛和（局長）
上列當事人間因稅捐稽徵法事件，原告不服財政部中華民國94年
1月14日台財訴字第09300503180號訴願決定，提起行政訴訟。本
院判決如下：
　　主  文
原告之訴駁回。
訴訟費用由原告負擔。
　　事  實
一、事實概要：
    緣原告係美兆診所負責人，其83年度綜合所得稅結算申報，
    自行申報該診所之執行業務所得為新臺幣（下同）4,984,62
    9元，案經財政部臺灣省北區國稅局（以下簡稱北區國稅局
    ）查帳核定該診所之執行業務所得為7,452,398元，通報被
    告併課原告當年度綜合所得稅。原告不服，就該診所執行業
    務費用中之薪資費用、營養餐費、運費、廣告費、修繕費、
    旅費及交通費、其他費用及伙食費等項目，申請復查，嗣就
    伙食費乙項申請撤回。案經北區國稅局代為復查結果，准予
    核減執行業務所得757,448元，註銷薪資所得1,043,500元，
    及相對核減薪資所得特別扣除額52,000元。原告就修繕費、
    旅費及交通費、其他費用等3項猶表不服，循序提起訴願，
    亦遭決定駁回，遂向本院提起行政訴訟，前經原告於93年2
    月17日當庭撤回訴訟，被告遂依稅捐稽徵法第38條規定重行
    發單補徵，除應補本稅248,646元外，另加計行政救濟利息1
    46,491元。原告對加計之行政救濟利息不服，申經復查結果
    ，未准變更，原告仍未甘服，提起訴願亦遭決定駁回，遂提
    起本件行政訴訟。
二、兩造聲明：
　　(一)原告聲明求為判決：1.訴願決定、復查決定及原處分均撤
                          銷。
                        2.訴訟費用由被告負擔。
　　(二)被告聲明求為判決：1.駁回原告之訴。
                        2.訴訟費用由原告負擔。
三、兩造之爭點：被告機關加計原告行政救濟利息146,491元是
                否適法？
  　(一)原告主張之理由：
      1.依「稅捐稽徵法」第35條第4項規定：「稅捐稽徵機關
        對有關復查之申請，應於接到申請書後2個月內復查決
        定，並作成決定書，通知納稅義務人。」，本案原告83
        年度綜合所得稅於86年7月10日即提出申請復查，惟被
        告卻延至於90年3月2日方以財北國稅法字第90006385號
        函發來復查決定（詳見證物5），被告此項復查決定作
        業顯然已違反上述法規之作業時效；同時，也因為被告
        未依上述法規於接獲原告申請復查後2個月內做出復查
        決定（即86年9月10日前），而延誤至近42個月（共計
        1269天）後才作復查決定，此被告機關延宕之時日依法
        自不得加計行政救濟利息。
      2.另據被告所稱，行政救濟利息之計算方式係依據稅捐稽
        徵法第38條第3項：「經依復查、訴願或行政訴訟程序
        終結決定或判決應補繳稅款者，稅捐稽徵機關應於復查
        決定，或接到訴願決定書，或行政法院判決書正本後10
        日內，填發補繳稅款繳納通知書，通知納稅義務人繳納
         ；並自該項補繳稅款原應繳納期間屆滿之次日起，至
        填發補繳稅款繳納通知書之日上，按補繳稅額，依原應
        繳納稅款期間屆滿之日郵政儲金匯業局之1年期定期存
        款利率，按日加計利息，一併稽收。」之規定辦理。
      3.同時，就上述法規所稱既以「1年定期存款利率，按日
        加計利息」則在87年6月17日再核算時，亦應另以當時
        之「1年定期存款利率」核算，如此，對依法申請行政
        救濟者，延繳利息支出之核計方較公平。
　　(二)被告主張之理由：
      1.按「經依復查、訴願或行政訴訟程序終結決定或判決，
        應補徵稅款者，稅捐稽徵機關應於復查決定，或接到訴
        願決定書，或行政法院判決書正本後10日內，填發補徵
        稅款繳納通知書，通知納稅義務人繳納；並自該項補徵
        稅款原應繳納期間屆滿之次日起，至填發補徵稅款繳納
        通知書之日止，按補徵稅額，依原應繳納稅款期間屆滿
        之日郵政儲金匯業局之1年期定期存款利率，按日加計
        利息，一併徵收。」為稅捐稽徵法第38條第3項所明定
        。
      2.本件原告因不服被告核定其83年度綜合所得稅，依稅捐
        稽徵法第35條規定申請復查，循序提起訴願及行政訴訟
        ，嗣於93年2月17日當庭撤回訴訟，被告遂依稅捐稽徵
        法第38條規定，重行發單補徵本稅248,646元，並加計
        行政救濟利息146,491元。
      3.原告於復查時主張：按大院判例，依照行政程序法，違
        法的行政處分撤銷後，就失去效力，原本業者應繳的稅
        款及罰鍰，在被告撤銷，重為處分後，就已無效，因此
        不得加計行政救濟利息；依此本案原處分在復查決定及
        行政法院之判決均有變更，原處分已不存在，被告自不
        能就行政救濟期間再加計遲繳利息等情；復於訴願階段
        主張：本案在復查決定後方知最後之核定稅額為何，應
        自90年3月2日（本稅）復查決定後所開具之繳款書繳納
        截止日起算利息，方屬正確云云。查本件原告對於被告
        核定應納稅額之稅捐，本即應於原訂期限內完納，不因
        申請行政救濟而異，納稅義務人既未於原繳納期限屆滿
        前繳足稅款，又經行政救濟終結之決定或判決確定者，
        如仍有應補稅額，自應依稅捐稽徵法第38條第3項規定
        就應補稅額加計行政救濟利息，況依同法條第2項之規
        定，倘納稅義務人依原繳納期限繳納稅款並經行政救濟
        程序終結之決定或判決，應退還稅款，則因行政救濟滋
        生之利息即由稅捐稽徵機關承受，故依法加計利息徵收
        之規定已兼具公平性、合理性。另行為時稅捐稽徵法第
        39條第1項規定，申請復查者暫緩移送法院強制執行，
        原告既因申請復查享有暫免繳納稅款之利益，基於公允
        原則自應於行政救濟程序終結（於93年2月17日當庭撤
        回訴訟）加計利息，是原告主張顯係誤解，核不足採；
        又查本件復查決定應補繳本稅為497,291元，提起訴願
        時已先行繳納本稅246,455元，自原繳納期間屆滿之次
        日86年6月16日起至90年3月2日（復查決定）及93年3月
        18日（行政訴訟）填發補繳稅款繳納通知書日止計1,35
        6天及2,468天，按86年5月23日郵政儲金匯業局之1年期
        定期存款利率5.85%，加計之行政救濟利息應為152,391
        元【計算式：（248,645×1,356/365×5.85%）＋（248
        ,646 ×2,468/365×5.85%）=152,391】，惟基於行政
        救濟不利益變更禁止原則，被告核定本件行政救濟利息
        146,491元，尚無不合。
　　理  由
一、本件原告對於被告核定其應補徵行政救濟利息146,491元不
    服，提起本件行政訴訟，核其數額在20萬元以下（司法院曾
    依行政訴訟法第219條第2項之規定，將行政訴訟法第229條
    第1項之簡易案件金額提高為20萬元，並自93年1月1日起施
    行），係屬行政訴訟法第229條第1項第1款規定之涉訟事件
    ，應依簡易訴訟程序進行之，先予明。
二、按「稅捐稽徵機關對有關復查之申請，應於接到申請書後2
    個月內復查決定，並作成決定書，通知納稅義務人。前項期
    間屆滿後，稅捐稽徵機關仍未作成決定者，納稅義務人得逕
    行提起訴願。」、「經依復查、訴願或行政訴訟程序終結決
    定或判決，應補繳稅款者，稅捐稽徵機關應於復查決定，或
    接到訴願決定書，或行政法院判決正本後10日內，填發補繳
    稅款繳納通知書，通知納稅義務人繳納；並自該項補繳稅款
    原應繳納期間屆滿之次日起，至填發補繳稅款繳納通知書之
    日止，按補繳稅額，依原應繳納稅款期間屆滿之日郵政儲金
    匯業局之1年期定期存款利率，按日加計利息，一併徵收。
    」為行為時稅捐稽徵法第35條第4項、第5項及第38條第3項
    所明定。
三、本件原告係美兆診所負責人，其83年度綜合所得稅結算申報
    ，自行申報該診所之執行業務所得為4,984,629元，案經財
    政部臺灣省北區國稅局查帳核定該診所之執行業務所得為
    7,452,398元，通報被告併課原告當年度綜合所得稅。原告
    不服，就該診所執行業務費用中之薪資費用、營養餐費、運
    費、廣告費、修繕費、旅費及交通費、其他費用及伙食費等
    項目，申請復查，嗣就伙食費乙項申請撤回。案經北區國稅
    局代為復查結果，准予核減執行業務所得757,448元，註銷
    薪資所得1,043,500元，及相對核減薪資所得特別扣除額
    52,000元。原告就修繕費、旅費及交通費、其他費用等3項
    猶表不服，循序提起訴願，亦遭決定駁回，遂向本院提起行
    政訴訟，前經原告於93年2月17日當庭撤回訴訟，被告遂依
    稅捐稽徵法第38條規定重行發單補徵，除應補本稅248,646
    元外，另加計行政救濟利息146,491元。原告對加計之行政
    救濟利息不服，申經復查結果，未准變更，提起訴願亦遭決
    定駁回，循序起訴意旨略以：依「稅捐稽徵法」第35條第4
    項規定：「稅捐稽徵機關對有關復查之申請，應於接到申請
    書後2個月內復查決定，並作成決定書，通知納稅義務人。
    」，本案原告83年度綜合所得稅於86年7月10日即提出申請
    復查，惟被告卻延至於90年3月2日方發來復查決定，顯已違
    反上述法規之作業時效；此被告機關延宕之時日依法自不得
    加計行政救濟利息；又另據被告所稱，行政救濟利息之計算
    方式係依據稅捐稽徵法第38條第3項規定辦理，則上述法規
    所稱既以「1年定期存款利率，按日加計利息」則在87年6
    月17日再核算時，亦應另以當時之「1年定期存款利率」核
    算，如此，對依法申請行政救濟者，延繳利息支出之核計方
    較公平云云。
四、查依上揭稅捐稽徵法第38條第3項已明文規定「經依復查、
    訴願或行政訴訟程序終結決定或判決，應補繳稅款者，稅捐
    稽徵機關應於復查決定，或接到訴願決定書，或行政法院判
    決正本後10日內，填發補繳稅款繳納通知書，通知納稅義務
    人繳納；並自該項補繳稅款原應繳納期間屆滿之次日起，至
    填發補繳稅款繳納通知書之日止，按補繳稅額，依原應繳納
    稅款期間屆滿之日郵政儲金匯業局之1年期定期存款利率，
    按日加計利息，一併徵收。」本件原告對於被告核定應納稅
    額之稅捐，本即應於原訂期限內完納，不因申請行政救濟而
    異，納稅義務人既未於原繳納期限屆滿前繳足稅款，又經行
    政救濟終結之決定或判決確定者，如仍有應補稅額，自應依
    稅捐稽徵法第38條第3項規定就應補稅額加計行政救濟利息
    ，況依同法條第2項之規定，倘納稅義務人依原繳納期限繳
    納稅款並經行政救濟程序終結之決定或判決，應退還稅款，
    則因行政救濟滋生之利息即由稅捐稽徵機關承受，故依法加
    計利息徵收之規定已兼具公平性、合理性。本件復查決定應
    補繳本稅為497,291元，提起訴願時已先行繳納本稅246,455
    元，自原繳納期間屆滿之次日86年6月16日起至90年3月2日
    （復查決定）及93年3月18日（行政訴訟）填發補繳稅款繳
    納通知書日止計1356天及2468天，按原應繳納稅款期間屆滿
    日之郵政儲金匯業局之1年期定期存款利率5.85%，加計之行
    政救濟利息應為152,391元【計算式：（248,645×1,356/36
    5×5.85%）＋（248,646×2,468/365×5.85%）=152,391】
    ，惟基於行政救濟不利益變更禁止原則，被告核定本件行政
    救濟利息146,491元，尚無不合。
五、至稅捐稽徵法第35條第3項雖規定稅捐稽徵機關對復查之申
    請，應於接到申請書後2個月內為復查決定，並作成決定書
    ，通知納稅義務人。惟此規定，與行政救濟利息之計算無關
    （行政救濟利息計算應依上揭稅捐稽徵法第38條第3項規定
    ），且同條第4項亦規定前項期間屆滿後，稅捐稽徵機關仍
    未作成決定者，納稅義務人得逕行提起訴願，以資救濟；又
    依行為時稅捐稽徵法第39條第1項規定，逾期未繳納稅款依
    法申請復查之案件暫緩移送法院強制執行；若對納稅義務人
    未繳納稅款而申請復查者於進行行政救濟程序期間不加算利
    息予以徵收，則對於依法於期限內如期繳納稅款者相對不公
    ，亦且無形中鼓勵納稅義務人藉由行政救濟以達拖延繳納稅
    款之目的。原告既因申請復查享有暫免繳納稅款之利益，基
    於公允原則自應於行政救濟程序終結（於93年2月17日當庭
    撤回訴訟）加計利息；原告上揭主張，容有誤解。
六、綜上所述，原告起訴論旨，並非可採。被告依稅捐稽徵法第
    38條第3項規定，另加計行政救濟利息146,491元，並無違誤
    ，復查及訴願決定遞予維持，亦無不合；原告仍執前詞，訴
    請撤銷，為無理由，應予駁回。又本件係適用簡易訴訟程序
    ，爰不經言詞辯論逕為判決。
據上論結，本件原告之訴為無理由，爰依行政訴訟法第233條第1
項、第98條第3項前段，判決如主文。
中　　華　　民　　國　　94　　年　　8　　月　　31     日
                    第六庭法　官　許瑞助
上為正本係照原本作成。
本件以訴訟事件所涉及之法律見解具有原則性者為限，始得於本
判決送達後20日內向本院提出上訴狀並表明上訴理由，如已於本
判決宣示後送達前提起上訴者，應於判決送達後20日內補具上訴
理由（均按他造人數附繕本），且經最高行政法院許可後方得上
訴。
中　　華　　民　　國　　94　　年　　8　　月　　31     日
                          書記官  吳芳靜
